【裁判字號】    88,交訴,46
【裁判日期】    890317
【裁判案由】    業務過失致死
【裁判全文】
臺灣臺北地方法院刑事判決                          八十八年度交訴字第四六號
    公  訴  人  臺灣臺北地方法院檢察署檢察官
    被      告  甲○○
    選任辯護人  楊冀華
右列被告因業務過失致死案件，經檢察官提起公訴（八十八年度偵字第八九一四號）
，本院判決如左：
    主      文
甲○○無罪。
    理      由
一、公訴意旨略以：被告甲○○於民國八十八年四月十二日下午，駕駛車牌ＡＢ－四
    三一號營業用大客車，沿台北市○○區○○路一段由南往北方向行駛，於同日下
    午四時五十分許，行經台北市○○區○○路一段一八八號之公車站牌停車欲起步
    時，應注意車前狀況，並隨時採取必要之安全措施，以避免危險之發生，而依當
    時情形，為晴天有暮光、視距良好無障礙物，又無不能注意之情形，竟疏於注意
    ，行經前開處所，仍貿然起駛，致不慎撞及正在穿越該道路之行人吳清，致吳清
    因腹部輾創而致出血性休克死亡等語，因認被告甲○○涉有刑法第二百七十六條
    第二項之業務過失致死罪嫌。
二、按犯罪事實應依證據認定之，無證據不得推定其犯罪事實。又不能證明被告犯罪
    者，應諭知無罪之判決，刑事訴訟法第一百五十四條、第三百零一條第一項分別
    定有明文。又事實之認定，應憑證據，如未能發現相當證據，或證據不足以證明
    ，自不能以推測或擬制之方法，為裁判基礎（最高法院四十年台上字第八六號判
    例參照）。且認定犯罪事實所憑之證據，雖不以直接證據為限，間接證據亦包括
    在內，然而無論直接證據或間接證據，其為訴訟上之證明，須於通常一般之人均
    不致有所懷疑，而得確信其為真實之程度者，始得據為有罪之認定，倘其證明尚
    未達到此一程度，而有合理之懷疑存在而無從使事實審法院得有罪之確信時，即
    應由法院為諭知被告無罪之判決（最高法院七十六年台上字第四九八六號判例參
    照）。
三、本件公訴人認被告涉有前開犯行，其所依憑之證據及理由無非係以被告前開業務
    過失致人於死之犯行，除業據目擊證人乙○○於警訊及於檢察官偵查中供述明確
    外，另台北市車輛行車事故鑑定委員會（以下稱鑑定委員會）就本件事故發生原
    因所為鑑定結果，亦認被告有起駛疏忽之過失，另被害人吳清確係因本件事故而
    死亡，業經檢察官督同法醫師相驗屬實，製有勘驗筆錄、相驗屍體證明書、驗斷
    書可稽。
四、訊據被告固不否認有於前開時間駕駛上開車號營業用大客車於前揭地點發生本件
    交通事故之事實，核與卷附之道路交通事故調查報告表所記載之情形相符，惟堅
    決否認有任何過失，辯稱：以我的角度根本看不到被害人等語。
五、本院經查：
    證人乙○○於警訊及於檢察官偵查中固供稱本件被害人吳清在被告所駕駛公車前
    要過馬路時，為被告所駕駛之公車撞及，惟究竟被害人吳清係在被告所駕駛之公
    車前何處過馬路而為被告所撞及，依證人乙○○上開供述並無法窺得全貌，嗣本
    院於八十八年十二月八日調查時，即命證人乙○○及被告將肇事之公車開至本件
    肇事地點，並命證人乙○○當場指出被害人吳清究係在被告所駕駛之公車前方何
    處通過馬路，經乙○○指出被害人吳清是在被告所駕駛公車右前方過馬路，且幾
    乎是以貼著公車車頭前方之方式徐行，身體稍有彎曲之方式過馬路，而被害人吳
    清身高為一六二公分（相驗卷第十五頁其身高之記載參照），本院即先命本院書
    記官（身高為一六五公分）站立於證人乙○○所指被害人吳清於事發前所站立位
    置，結果發現以被告坐於公車駕駛座上之角度觀看，根本不能發現此時有人站立
    於車前過馬路，嗣本院再命證人吳長樹（身高為一六二公分）站立於同一位置，
    其結果自被告坐於駕駛座上之角度觀之，亦無法發現此時有人站立於公車之車前
    ，此有本院是次期日之勘驗筆錄及現場勘驗照片附本院卷可稽，而台北市公共汽
    車管理處（以下稱公車處）係因本件事故發生後方才於事故發生後之翌日（即八
    十八年四月十三日）召開會議，為了消除公車硬體死角，而要在所有台北市公車
    裝設左邊照地鏡，此有該處之行車安全檢討會會議紀錄一份附本院卷可稽（本院
    卷第四四頁參照），是由本院上開勘驗筆錄及公車處上開會議紀錄以觀，被害人
    吳清在被告所駕駛之公車前過馬路之時，因其站立位置甚為貼近被告所駕駛之公
    車，且斯時被告所駕駛公車尚未裝設左邊照地鏡，以其坐於駕駛座之視野尚無法
    發現被害人吳清正在其所駕駛之公車前過馬路，而有視野上之死角，故被告並非
    如公訴人所指有應注意車前狀況，依當時情形無不能注意，而疏未注意之過失，
    是公訴人、鑑定委員會及本院將本次事故發生之原因送請台北市政府交通局覆議
    結果，雖均認被告就本次事故之發生有起駛疏忽之過失，惟其未能審酌被告就本
    件事故之發生實有未能注意到被害人吳清在其所駕駛公車前行走之視野上死角，
    即難認被告就本件事故之發生有公訴人、鑑定委員會及台北市政府交通局所認之
    上開過失。
六、綜上所述，公訴人認被告所涉有之刑法第二百七十六條第二項之業務過失致人於
    死罪罪嫌，尚與事實有間，此外復查無其他積極證據足資證明被告有何公訴人所
    指之上開犯行，既不能證明被告犯罪，核諸前揭說明，自應由本院為被告無罪之
    諭知。
據上論斷，應依刑事訴訟法第三百零一條第一項，判決如主文。
中      華      民      國    八十九    年      三      月     十七     日
                                      臺灣臺北地方法院交通法庭
                                          法  官  葉建廷
右正本證明與原本無異。
如不服本判決，得於判決送達後十日內向本院提出上訴狀。
                                          書記官  江虹儀
中      華      民      國    八十九    年      三      月     二十     日


司法院資訊處製作；財團法人民間司法改革基金會備份。
